臺灣高等法院臺南分院刑事判決　　　　100年度上易字第323號
上　訴　人　臺灣嘉義地方法院檢察署檢察官
上　訴　人
即　被　告　紀建州
選任辯護人　何永福律師
上列上訴人因被告賭博案件，不服臺灣嘉義地方法院一００年度
易字第五０號中華民國一００年四月二十六日第一審判決（起訴
案號：臺灣嘉義地方法院檢察署九十九年度偵字第三一九四號）
，提起上訴，本院判決如下：
    主  文
原判決撤銷。
紀建州共同犯圖利聚眾賭博罪，處有期徒刑貳年，緩刑肆年；並
應於本判決確定之日起壹年內，向公庫支付新臺幣壹佰萬元，暨
應於本判決確定之日起貳年內，向指定之政府機關、政府機構、
行政法人、社區或其他符合公益目的之機構或團體，提供壹佰陸
拾小時之義務勞務。緩刑期間付保護管束。扣案如附表除編號八
、十及十一外其餘所示之物均沒收。
    事  實
一、紀建州係華通資訊企業社負責人（營利事業統一編號：00
    000000號，址設嘉義市○區○○路六六三號四樓），
    與真實姓名年籍不詳之成年人共同基於意圖營利供給賭博場
    所、聚眾賭博及在公眾得出入場所賭博財物之犯意聯絡，自
    民國九十八年八月二十四日起至九十九年三月十八日止，以
    華通資訊企業社辦公室為空中賭場，假大陸地區福建省廈門
    市「CEO」公司為名架設大陸地區股票地下交易網站（網址
    868.a b8888.us、888.ab88 88.us、889.ab88 88us及890.
    ab88 88us）為賭博網站，聚集不特定人進行虛擬地下證券
    之對賭行為，且在華通資訊企業社辦公處所內裝設十八臺電
    腦主機、二十八臺電腦螢幕、三臺伺服器等傳輸設備作為賭
    客下注及對帳之用。並僱用知情而與之有上開共同犯意聯絡
    之蘇紀敏（另由臺灣嘉義地方法院檢察署檢察官為職權不起
    訴處分，及不知情之張文、陳星甯、吳靜宜、錢佩億、李
    佳雯等人（以上五人均由同署檢察官另為不起訴處分）為員
    工，在上開辦公室，分別負責接受賭客買賣虛擬股票之委託
    、審核、行政、電話服務等工作。而其賭法係以大陸地區上
    海及深圳證券交易市場之個股為標的，下注時間為每週一至
    週五九時三十分起至十一時三十分止及同日十三時起至十五
    時止，並依紀建州所建立之傳銷上下線管理模式，由上線至
    下線區分為「大股東」、「股東」、「總代理」、「代理」
    及「會員」等身分。先由紀建州公司招攬與之具有上開犯意
    聯絡之「大股東」約四十二人，分別開立可供下線賭客下注
    簽賭之金額即授權金額約人民幣（下同）五百萬元至十億元
    及代號、密碼予各「大股東」，並與「大股東」約定拆帳方
    式。再由各「大股東」自行招攬與之具有上開犯意聯絡之「
    股東」、「總代理」、「代理」，並由「代理」招攬與其等
    對賭之「會員」賭客，再依上下線體系決定授權金額。「股
    東」之授權金額係由「大股東」決定，通常約為「大股東」
    之一半，而「總代理」之授權金額由「股東」決定，通常亦
    為「股東」之一半，「代理」之金額則由「總代理」決定，
    金額亦通常為「總代理」之一半，「會員」之授權金額則由
    「代理」決定。而僅具備「大股東」、「股東」、「總代理
    」、「代理」等身分之人只能決定下線之授權金額及開立代
    號、密碼，惟具有「會員」資格之賭客方能下注賭博，苟「
    大股東」、「股東」、「總代理」、「代理」等人欲自行下
    注賭博，則須一直經由授權取得「會員」賭客之資格後始得
    為之。除「大股東」之帳戶由紀建州管理外，其餘「股東」
    、「總代理」、「代理」等人及「會員」賭客之帳戶，則係
    由其上線經由紀建州所提供之網路管理頁面進入管理。而具
    有「會員」資格之賭客以電腦連接網際網路並依紀建州所提
    供之CEO 股票軟體（原名為「世華股票軟體」）登入上開網
    址為868.ya88.us之賭博網站首頁，登入後即自行選擇由888
    .ab888us、889.ab8888.us或890.ab8888.us網址進入賭博網
    頁，並輸入代號及密碼，指定欲下注股票種類代碼、買進或
    賣出張數及價位，「會員」下注後，若係賣出單則由張文
    受理，買入單則由錢佩億受理，若受理後認為係不正常之委
    託單，則經蘇紀敏授權後，即註銷該筆下注買賣委託單，該
    筆下注即不成交；若受理後認為係正常之買賣委託單，則張
    文及錢佩億會在所受理之下單網頁上按下審核鈕，該筆下
    注即為成交，並併入下注金額收取交易金額千分之二至千分
    之四之「手續費」。另「會員」下注較易贏錢之標的，則會
    向該賭客收取約每次下注金額千分之一至千分之二之「點差
    費」；而當日沖銷即短線交易之「會員」於賣出時，並會向
    其收取下注金額千分之三之「當沖費」；若「會員」下注買
    入標的後，未於當日賣出，則會依留倉標的價位按日收取萬
    分之四之「留倉費」。該賭博網站「會員」每日下注金額約
    為四千五百萬元，倘每月以約二十日之證券市場交易日計算
    ，每月下注金額約為九億元。然紀建州實際上均未將「會員
    」之買賣下單至合法的證券交易市場，而係以買空賣空之方
    式，由「會員」決定賣出或買進價格及張數，以下單個股之
    漲、跌決定輸贏金額。紀建州並於每週五停止下注賭博後至
    下週一間，與具「大股東」身分之賭客結算每週累積賭金之
    損益，若「大股東」及所管理之下線賭客輸錢，則紀建州需
    支付該「大股東」該週累積賭金損益百分之五之結算金額，
    若「大股東」及其所管理之下線賭客贏錢，則「大股東」亦
    需支付紀建州該週累積賭金損益百分之五之結算金額以牟利
    。此外，紀建州並與部分「大股東」之賭客以每週累積交易
    賭金額計算退佣金。上開不法利益並於結算後由紀建州或「
    大股東」匯至對方所提供之帳戶內。嗣經檢察官指揮警、調
    持搜索票於九十九年三月十八日十八時許，搜索上開辦公處
    所，扣得如附表除編號八、十、十一外其餘所示之物而查獲
    。
二、案經嘉義市政府警察局移送臺灣嘉義地方法院檢察署檢察官
    偵查起訴。
    理  由
一、本件被告所犯賭博罪，核屬刑事訴訟法第二百七十三條之一
    所定死刑、無期徒刑、最輕本刑為三年以上有期徒刑以外之
    罪，亦非高等法院管轄之第一審案件，而被告於本院審判時
    就被訴事實為有罪之陳述，經告知被告簡式審判程序之旨並
    聽取當事人意見後，本院合議庭裁定進行簡式審判程序（見
    本院卷第六三頁）。是本件之證據調查，依刑事訴訟法第二
    百七十三條之二規定，不受同法第一百五十九條第一項、第
    一百六十一條之二、第一百六十一條之三、第一百六十三條
    之一及第一百六十四條至第一百七十條規定之限制，合先敘
    明。
二、上開事實業經被告紀建州於偵查、原審及本院審理中坦承不
    諱（見偵卷第八０頁；原審卷第三二、一三０頁；本院卷第
    六二頁背面），核與證人即共同被告蘇紀敏、證人即受僱之
    人張文、陳星甯、吳靜宜、錢佩億、李佳雯等人偵查中之
    證述大致相符（見偵卷七七至七九頁），且有法務部調查局
    嘉義市調查站搜索扣押筆錄、扣押物品目錄表、０二二二開
    會記錄、公司總帳影本各一份、營利事業暨扣繳單位稅籍線
    上查調結果、財政部稅務入口網營業登記資料公示查詢（附
    於偵卷證物袋內）等在卷可稽，以及如附表除編號八、十、
    十一外其餘所示之物扣案可憑。是被告上開自白核與事實相
    符，堪予採信。本件事證明確，被告上開犯行堪以認定，應
    依法論科。
三、按刑法圖利供給賭博場所罪，本不以其場所為公眾得出入者
    為要件，而所謂之「賭博場所」，只要有一定之所在可供人
    賭博財物即可，非謂須有可供人前往之一定空間場地始足為
    之。且以現今科技之精進，電話、傳真、網路均可為傳達賭
    博訊息之工具，例如主觀上有營利意圖而提供網址供人賭博
    財物者，亦屬提供賭博場所之一種，而以傳真或電話之方式
    簽注號碼賭博財物，與親自到場簽注賭博財物，僅係行為方
    式之差異而已，並不影響其為犯罪行為之認定（最高法院九
    十四年度臺非字第一０八號判決意旨參照）。是以，用電腦
    設備連接網際網路上網，堪認屬可供不特定人得以共見共聞
    之公共資訊傳輸場所，揆諸上揭實務見解，提供簽賭網站帳
    號、密碼，以電腦設備連接上網而在公開簽賭網站賭博財物
    ，應認已符合在公眾得出入場所賭博及聚眾賭博、供給賭博
    場所之犯罪構成要件。故核被告紀建州所為，係犯刑法第二
    百六十六條第一項前段之賭博罪，及同法第二百六十八條前
    段、後段之圖利供給賭場罪及圖利聚眾賭博罪。被告與真實
    姓名、年籍不詳，綽號成年人共同經營上開賭博網站，並與
    招攬之「大股東」、「股東」、「總代理」、「代理」等人
    ，就經營上開賭博網站，均有犯意聯絡及行為分擔，為共同
    正犯。被告自九十八年八月二十四日起至九十九年三月十八
    日遭查獲時止，反覆多次意圖營利供給賭博場所、聚眾賭博
    ，及在公眾得出入之場所為賭博行為，犯罪行為甚屬密集，
    顯見被告於行為之初基於營利之意圖為之，本具有反覆實施
    之特性，被告所為應論以「構成要件之行為單數」中之「集
    合犯」型態，為「包括一罪」，均僅受一次之刑法評價。又
    被告一行為而觸犯上開三罪名，為想像競合犯，應依刑法第
    五十五條之規定，從較重之圖利聚眾賭博罪處斷。至證券商
    須經主管機關之許可及發給許可證照，方得營業；非證券商
    不得經營證券業務，證券交易法第四十四條設有明文。違反
    者，應依同法第一百七十五條之規定處罰。所謂之「證券業
    務」，包括有價證券之承銷、自行買賣及價證券之行紀、居
    間、代理及其他經主管機關核准之相關業務」而言。而稱「
    行紀」者，謂以自己之名義為他人計算，為動產之買賣或其
    他商業上之交易，而受報酬之營業。稱「居間」者，謂當事
    人約定，一方為他方報告訂約之機會，或為訂約之媒介，他
    方給付報酬之契約。稱「代理」者，謂代理人於代理權限內
    ，以本人名義所為之意思表示，直接對本人發生效力，民法
    第五百七十六條、第五百六十五條及第一百零三條第一項分
    別定有明文。則本案被告是否違反證券交易法第四十四條第
    一項規定，應視其是否以「自己名義」或「委託人代理人名
    義」在中華民國境內從事股票行紀、居間、代理或其他需經
    主管機關核准之相關業務。依上所述，被告係華通資訊企業
    社辦公室為空中賭場，假大陸地區福建省廈門市「CEO」公
    司為名架設大陸地區股票地下交易網站為賭博網站，聚集不
    特定人進行虛擬地下證券之對賭行為，並非以「自己名義」
    或「委託人代理人名義」在中華民國境內從事股票行紀、居
    間、代理或其他需經主管機關核准之相關業務，自非經營證
    券業務，附此敘明。
四、原審以被告犯罪事證明確，依法論罪科刑，固非無見；惟遍
    查全卷，並無被告係於九十八年八月十四日起經營賭博網站
    之相關卷證；證人李佳雯於警詢時供稱「華通資訊企業社」
    約於九十八年八月底成立（見警卷第一八頁）；證人張文
    、李佳雯、錢佩億、陳星甯、吳靜宜等人於檢察官訊問時復
    結證係於九十八年八月底始受雇於華通企業社（見偵卷第七
    七至七九頁）；被告上訴意旨指摘「華通資訊企業社」係於
    九十八年八月二十四日起始經營該賭博網站，自屬有據。又
    刑法第七十四條緩刑之要件業於一００年一月二十六日修正
    ，該條第二項第五款修正內容為「向指定之政府機關、政府
    機構、行政法人、社區或其他符合公益目的之機構或團體，
    提供四十小時以上二百四十小時以下之義務勞務」。原判決
    諭知應向「指定之公益團體、地方自治團體或社區，提供一
    百六十小時之義務勞務」，顯於法未合。被告及檢察官上訴
    意旨雖未指摘及此；然原判決既有上開違誤，自屬無可維持
    ，應由本院予以撤銷改判。爰審酌被告素行良好，有臺灣高
    等法院被告前案紀錄表一份在卷可參；又被告為工專畢業，
    知識程度不低，雖無前科，然為謀私利而經營地下簽賭網站
    長達半年，並雇有員工、賭博規模不小，且該組織經營上開
    簽賭網站甚為縝密，規模非微，對社會善良風俗產生不良影
    響，犯罪後坦承犯行，態度良好，並於原審及本院審理中表
    示認罪願受科刑之意，已見悔意，且擔任法華慈善會義工（
    有義工證影本附於本院卷第十三頁），公訴人雖對被告具體
    求處有期徒刑二年六月，惟考量被告經營之簽賭網站規模雖
    屬非微，然依現有證據僅顯示被告上開公司於經營期間，僅
    獲利人民幣十七萬五千七百八十四點五二元（約新臺幣八十
    二萬餘元），所得非鉅，是依此等犯罪情節，本院認科處如
    主文第二項所示之刑，即可達罰當其罪之目的，故公訴人以
    原審量處被告有期徒刑一年六月，量刑過輕為由提起上訴，
    雖有理由，然其主張應判處有期徒刑二年六月之求刑稍屬過
    重，附此敘明。另被告前未曾因故意犯罪受有期徒刑以上刑
    之宣告，業如前述，被告所經營之賭博網站規模雖屬非微，
    然依現有證據顯示所得尚屬有限，且經此起訴、審判之教訓
    ，應當知所警惕，信無再犯之虞，本院認其所宣告之刑，以
    暫不執行為適當，併予宣告緩刑四年，以啟自新。另為收儆
    懲之效，併依刑法第七十四條第二項第四款之規定，命被告
    應於本判決確定之日起一年內向公庫支付一百萬元，及依同
    條項第五款之規定，命被告應於本判決確定之日起二年內向
    指定之政府機關、政府機構、行政法人、社區或其他符合公
    益目的之機構或團體，提供一百六十小時之義務勞務。又受
    緩刑之宣告而有執行刑法第七十四條第二項第五款所定事項
    者，應於緩刑期間內付保護管束，亦為刑法第九十三條第一
    項第二款所明定，爰依法併諭知緩刑期內付保護管束。扣案
    如附表除編號八、十、十一外其餘所示之物，均係被告所有
    並持供本件賭博犯罪所用之物，業據被告供述在卷，併依刑
    法第三十八條第一項第二款之規定宣告沒收。另如附表編號
    八、十及十一之物，業據原審函詢台北富邦商業銀行股份有
    限公司，分別據該公司嘉義分行財富管理函覆稱：帳號00
    0000000000，自開戶九十八年九月一日迄今，該
    帳戶皆未有任何交易資料等語（見原審卷第一０七頁），該
    公司安平分行財富管理函覆稱：華通資訊企業社紀建州（帳
    號000000000000）於本行開戶後，未做任何交
    易即辦理帳戶銷戶等語（見原審卷第一一０頁），且無其他
    積極證據足認如附表十一所示之金融卡與相件有關，是尚無
    證據顯示如附表編號八、十、十一之物與被告上開犯行有涉
    ，爰不另為宣告沒收，附此敘明。
五、據上論斷，應依刑事訴訟法第三百六十九條第一項前段、第
    三百六十四條、第二百七十三條之一第一項、第二百九十九
    條第一項前段、刑法第二十八條、第二百六十八條、第二
    百六十六條第一項前段、第五十五條、第三十八條第一項第
    二款、第七十四條第一項第一款、第二項第四款、第五款、
    第九十三條第一項第二款，刑法施行法第一條之一第一項、
    第二項，判決如主文。
本案經檢察官謝錫和到庭執行職務。
中    華    民    國    100    年    8    月    17    日
                  刑事第二庭    審判長法  官  葉居正
                                      法  官  張桂美
                                      法  官  陳春長
以上正本證明與原本無異。
不得上訴。
                                      書記官  邱如
中    華    民    國   100    年    8     月    17    日
附錄法條：
刑法第266條第1項
（普通賭博罪與沒收物）
在公共場所或公眾得出入之場所賭博財物者，處1千元以下罰金
。但以供人暫時娛樂之物為賭者，不在此限。
刑法第268條
（圖利供給賭場或聚眾賭博罪）
意圖營利，供給賭博場所或聚眾賭博者，處 3 年以下有期徒刑
，得併科 3 千元以下罰金。
刑法第74條
（緩刑要件）
受 2 年以下有期徒刑、拘役或罰金之宣告，而有下列情形之一
，認以暫不執行為適當者，得宣告 2 年以上 5 年以下之緩刑，
其期間自裁判確定之日起算：
一、未曾因故意犯罪受有期徒刑以上刑之宣告者。
二、前因故意犯罪受有期徒刑以上刑之宣告，執行完畢或赦免後
    ，五年以內未曾因故意犯罪受有期徒刑以上刑之宣告者。
緩刑宣告，得斟酌情形，命犯罪行為人為下列各款事項：
一、向被害人道歉。
二、立悔過書。
三、向被害人支付相當數額之財產或非財產上之損害賠償。
四、向公庫支付一定之金額。
五、向指定之政府機關、政府機構、行政法人、社區或其他符合
    公益目的之機構或團體，提供四十小時以上二百四十小時以
    下之義務勞務。
六、完成戒癮治療、精神治療、心理輔導或其他適當之處遇措施
    。
七、保護被害人安全之必要命令。
八、預防再犯所為之必要命令。
前項情形，應附記於判決書內。
第 2 項第 3 款、第 4 款得為民事強制執行名義。
緩刑之效力不及於從刑與保安處分之宣告。
附表
┌──┬─────────────────────┬───┐
│編號│               品        名               │數量  │
├──┼─────────────────────┼───┤
│ 1  │電腦主機                                  │18臺  │
├──┼─────────────────────┼───┤
│ 2  │電腦螢幕                                  │28臺  │
├──┼─────────────────────┼───┤
│ 3  │鍵盤                                      │16臺  │
├──┼─────────────────────┼───┤
│ 4  │不斷電系統                                │3臺   │
├──┼─────────────────────┼───┤
│ 5  │電子計算機                                │14臺  │
├──┼─────────────────────┼───┤
│ 6  │滑鼠                                      │10個  │
├──┼─────────────────────┼───┤
│ 7  │華通資訊下單交易流程表                    │1張   │
├──┼─────────────────────┼───┤
│    │臺北富邦商業銀行股份有限公司（下稱富邦銀行│1冊   │
│ 8  │）華通資訊企業社紀建州帳號000000000000號帳│      │
│    │戶存摺                                    │      │
├──┼─────────────────────┼───┤
│ 9  │富邦銀行存摺類存款存入存根                │1冊   │
├──┼─────────────────────┼───┤
│ 10 │富邦銀行紀建州帳號000000000000號帳戶存摺  │1冊   │
├──┼─────────────────────┼───┤
│ 11 │富邦銀行帳號0000000000000000號金融卡      │1張   │
├──┼─────────────────────┼───┤
│ 12 │華通資訊企業社大小章                      │2枚   │
├──┼─────────────────────┼───┤
│ 13 │華通資訊企業社電話分機表                  │1張   │
├──┼─────────────────────┼───┤
│ 14 │員工打卡單                                │12張  │
├──┼─────────────────────┼───┤
│ 15 │華通資訊企業社與客戶連絡用手機            │2具   │
├──┼─────────────────────┼───┤
│ 16 │PC-00000000000000電腦及gucci8899@gmail及語│1片   │
│    │音錄音伺服器備份檔之數位資料              │      │
├──┼─────────────────────┼───┤
│ 17 │A15電腦及gucci7788@gmail數位資料          │1片   │
├──┼─────────────────────┼───┤
│ 18 │電話機                                    │4臺   │
├──┼─────────────────────┼───┤
│ 19 │雷射印表機                                │1臺   │
├──┼─────────────────────┼───┤
│ 20 │會員平倉空白紀錄表                        │3張   │
├──┼─────────────────────┼───┤
│ 21 │陸股漲跌紀錄表                            │14張  │
├──┼─────────────────────┼───┤
│ 22 │陸股停牌紀錄表                            │12張  │
├──┼─────────────────────┼───┤
│ 23 │陸股除權息紀錄表                          │7張   │
├──┼─────────────────────┼───┤
│ 24 │陸股新股上市紀錄表                        │1張   │
├──┼─────────────────────┼───┤
│ 25 │陸股大小非紀錄表                          │3張   │
├──┼─────────────────────┼───┤
│ 26 │陸股除權息空白紀錄表                      │10張  │
├──┼─────────────────────┼───┤
│ 27 │工作備忘便條紙                            │3張   │
├──┼─────────────────────┼───┤
│ 28 │華通資訊企業社會員人數紀錄簿              │1本   │
├──┼─────────────────────┼───┤
│ 29 │華通資訊企業社工作守則                    │1張   │
├──┼─────────────────────┼───┤
│ 30 │與其他同業比較宣傳單                      │5張   │
├──┼─────────────────────┼───┤
│ 31 │同業點差空白紀錄表                        │10張  │
├──┼─────────────────────┼───┤
│ 32 │同業點差紀錄表                            │7張   │
├──┼─────────────────────┼───┤
│ 33 │會員平倉空白紀錄表                        │10張  │
├──┼─────────────────────┼───┤
│ 34 │客戶下單流程表                            │1張   │
├──┼─────────────────────┼───┤
│ 35 │客戶檢查帳                                │1張   │
├──┼─────────────────────┼───┤
│ 36 │陸股漲跌空白紀錄表                        │12張  │
├──┼─────────────────────┼───┤
│ 37 │陸股大小非及新股空白紀錄表                │15張  │
├──┼─────────────────────┼───┤
│ 38 │華通資訊企業社員工工作守則                │6張   │
├──┼─────────────────────┼───┤
│ 39 │與客戶交易之相關資料                      │1冊   │
├──┼─────────────────────┼───┤
│ 40 │網路路由器                                │1臺   │
├──┼─────────────────────┼───┤
│ 41 │IP分享器                                  │1臺   │
├──┼─────────────────────┼───┤
│ 42 │語音紀錄器                                │2臺   │
├──┼─────────────────────┼───┤
│ 43 │監視系統螢幕                              │1臺   │
├──┼─────────────────────┼───┤
│ 44 │監視系統鏡頭                              │4個   │
├──┼─────────────────────┼───┤
│ 45 │監視系統主機                              │1臺   │
├──┼─────────────────────┼───┤
│ 46 │伺服器                                    │3臺   │
├──┼─────────────────────┼───┤
│ 47 │中華電信股份有限公司數據機                │2臺   │
├──┼─────────────────────┼───┤
│ 48 │股票系統交易流程表                        │1頁   │
├──┼─────────────────────┼───┤
│ 49 │華通資訊企業社99年元月開支表              │1頁   │
├──┼─────────────────────┼───┤
│ 50 │CEO程式修改資料                           │1頁   │
└──┴─────────────────────┴───┘